臺灣臺南地方法院民事裁定           　
109年度消債更字第298號
聲請人  朱俊鴻
                
代理人  黃冠偉律師
上列當事人因消費者債務清理事件聲請更生，本院裁定如下：
    主    文
更生聲請駁回。
聲請費用由聲請人負擔。
    理    由
一、按「協商或調解成立者，債務人不得聲請更生或清算。但因
    不可歸責於己之事由，致履行有困難者，不在此限。」、「
    本條例施行前，債務人依金融主管機關協調成立之中華民國
    銀行公會會員，辦理消費金融案件無擔保債務協商機制與金
    融機構成立之協商，準用前二項之規定。」，消費者債務清
    理條例(以下簡稱消債條例)第151條第7項、第9項定有明文
    。前開法律規定之「但因不可歸責於己之事由，致履行顯有
    重大困難者，不在此限」，其立法意旨係基於債務清償方案
    成立後，應由債務人誠實遵守信用履行協商還款條件，惟於
    例外情形下發生情事變更，在清償期間收入或收益不如預期
    ，致該方案履行困難甚或履行不能，因不可歸責於己之事由
    ，始能聲請更生或清算。此規範意旨在避免債務人任意毀諾
    已成立之協商，濫用更生或清算之裁判上債務清理程序。蓋
    以債務清償方案係經當事人行使程序選擇權所為之債務清理
    契約，債務人應受該成立之協議所拘束。債務人既已與金融
    機構協商成立，如認該協商方案履行有其他不適當情形，自
    仍應再循協商途徑謀求解決。
二、本件聲請意旨略以：聲請人即債務人積欠無擔保及無優先權
    債務約326,286元，為清理債務，聲請人前與全體金融機構
    債權人即玉山商業銀行股份有限公司（以下簡稱玉山銀行）
    於民國109年2月18日協商清償方案成立，並經臺灣臺北地方
    法院裁定認可，惟因尚積欠資產管理公司之債務未納入協商
    ，嗣遭資產管理公司執行扣薪，導致聲請人無法負擔，繳納
    3個月協商款項後，即未再按時繳款；聲請人目前任職於臺
    鍍科技股份有限公司，每月薪資收入約23,000元。又聲請人
    僅係一般消費者，並未從事營業，復未經法院裁定開始清算
    程序或宣告破產，爰提起本件聲請，請准予更生程序清理債
    務等語。
三、聲請人前揭主張，業據提出財產及收入狀況說明書、債權人
    清冊、財團法人金融聯合徵信中心當事人查詢個人資料（信
    用報告）回覆書、綜合所得稅各類所得資料清單及全國財產
    稅總歸戶財產查詢清單等件為憑。經查：
（一）聲請人於消債條例施行後，依消債條例第151條規定申請
      債務前置協商，並於109年2月18日與債權金融機構玉山銀
      行成立協商，約定自109年3月10日起，分84期，年利率5%
      ，每月清償433元，至全部清償為止，並經臺灣臺北地方
      法院以109年度司消債核字第3154號裁定予以認可在案。
（二）聲請人與債權人成立協商或調解後，即應依誠信原則履行
      ，縱因薪水之不足清償而無法按期償還，但仍應與最大債
      權銀行積極溝通協商之，盡速協調出應繳納之金額，表達
      聲請人積極還款之誠意。惟本件聲請人並未舉證證明當時
      有積極清償債務之意願或繳付協商金額之行為，或聲請人
      每月之收、支金額與協商前狀況有何遽大改變，僅泛稱
　　　因尚積欠資產管理公司之債務未納入協商，嗣遭資產管理
      公司執行扣薪，導致聲請人無法負擔，進而藉此未清償債
      務，應認其並不符合「因不可歸責於己之事由，致履行顯
      有重大困難者」之可聲請更生或清算之情狀。
（三）綜上，聲請人既與金融機構成立協商，且依其薪資收入足
      以負擔該協商條件，並無不可歸責於己致履行原協議顯有
      重大困難之事由，聲請人聲請更生顯然違背本條例第151
      條第6項準用第5項之規定，自應駁回聲請。
四、依消費者債務清理條例第8條、第15條，民事訴訟法第95條
    、第78條裁定如主文。
中　　華　　民　　國　　110 　年　　2 　　月　　17　　日
                         臺灣臺南地方法院消債法庭  
                             法  官  王 獻 楠
以上正本係照原本作成。
如不服本裁定，應於裁定送達後10日內向本院提出抗告狀（須附
具繕本），並應繳納抗告費新臺幣1,000元。
中　　華　　民　　國　　110 　年　　2 　　月　　17　　日
                    　       書記官　蕭 雅 文